【裁判字號】    90,台上,4336
【裁判日期】    900718
【裁判案由】    妨害自由
【裁判全文】
最高法院刑事判決                                九十年度台上字第四三三六號
    上訴人  台灣高等法院檢察署檢察官
    被  告  甲○○
右上訴人因被告妨害自由案件，不服台灣高等法院中華民國八十八年五月十九日第二
審判決（八十八年度上訴字第一○三五號，起訴案號：台灣台北地方法院檢察署八十
七年度偵字第一七五八○號），提起上訴，本院判決如左：
    主  文
原判決撤銷，發回台灣高等法院。
    理  由
本件原判決認定被告甲○○與盧萍原係交往密切之朋友關係，盧萍除白天在上班外，
晚上另外在米高梅舞廳兼差，民國八十七年八月十九日下午四時許，被告駕車（車號
ＥＧ－２３７３）至台北市○○○路盧萍之公司載送盧萍至米高梅舞廳上班，盧萍坐
於前座，途中盧萍提及被告之前曾至前揭舞廳消費時尚有費用尚未結清，被告不悅，
二人因而發生衝突，並互相拉扯，盧萍乃要求下車，並自行開車門欲下車，適其一腳
業已踏出車外時，卻被被告強拉回原車位，不讓其離去。盧萍被拉回原車位後，憤以
右腳踹破車前窗擋風玻璃，並趁被告鬆手之際，啟開車門跑出車外，躲進台北市○○
○路○段六十二號馬獅龍服飾店，直說：「有人在追我」等語，並請在該店內之櫃檯
小姐許淑娟報警後，即躲在該店內角落。被告隨後跟入該店，雖盧萍表明不願與之離
去，乃強行勾勒住盧萍之脖子，將盧萍架回暫停放前揭服飾店外之車旁，被告本欲將
盧萍強行推壓進前座，惟因盧萍不從，拒不進車內，二人並互相拉扯，被告見盧萍拒
不進車前座，復改硬行推壓盧萍進後車座，妨害盧萍之權利，盧萍經被告推壓而仰躺
在後車座時，嗣被告回駕駛座繼續開車，盧萍起身極力反抗，圖使被告立刻停車，幾
經爭執後，盧萍抓住方向盤，阻止被告繼續開車，盧萍始能順利下車脫身。案經盧萍
訴請偵辦等情。因而撤銷第一審判決，改判論處被告以強暴妨害人行使權利罪刑，固
非無見。
惟查：(一)、刑法第三百零二條之妨害自由罪，係妨害他人自由之概括的規定，故行為
人具有一定目的，以非法方法剝奪人之行動自由者，除法律別有處罰較重之規定，應
適用各該規定處斷外，如以使人行無義務之事，或妨害人行使權利為目的，而其強暴
、脅迫復已達剝奪人行動自由之程度者，即祇成立本罪，不應依同法第三百零四條論
處，因此使人行無義務之事，或妨害人行使權利之低度行為，應為剝奪人行動自由之
高度行為所吸收。本件原判決事實欄記載被告於告訴人盧萍逃入馬獅龍服飾店後，跟
入該店強行勾勒盧萍之脖子，將盧萍強行拉至其汽車旁，並強行推壓盧萍進入後車座
，被告即繼續開車，告訴人起身極力反抗，圖使被告停車，幾經爭執後，告訴人抓住
方向盤，阻止被告繼續開車，被告始順利下車脫身等情，如果屬實，則被告顯已強行
載走盧萍一段距離，而已著手剝奪盧萍行動自由之犯行，能否謂盧萍之行動自由未受
到壓制而得自由行動，即非無研求餘地。乃原審未詳查剖析明白，遽以盧女非全無機
會離開為由，認被告僅成立刑法第三百零四條第一項之強制罪，顯有可議。(二)、盧萍
指訴被告強押其上車時，並持眼鏡盒等物將其打傷，並提出其於八十七年八月十九日
即事發日至潘宏智醫院門診治療之診斷證明書為證（見偵查卷第四十五頁），原判決
以盧萍所提診斷書均非當天所驗，作為被告無傷害犯行之論據，與卷內資料不符，已
有未合。又證人許淑娟僅於盧萍躲入其店內時，看見盧萍，於盧萍被押入汽車後，是
否被打傷，並未目睹，原判決以許淑娟所言未見盧萍有受傷之證言，據為盧萍未被被
告打傷之證據之一，亦有未當。檢察官上訴意旨指摘原判決違背法令，尚非全無理由
，應認有發回更審之原因。
據上論結，應依刑事訴訟法第三百九十七條、第四百零一條，判決如主文。
中      華      民      國     九十     年      七      月     十八     日
                              最高法院刑事第八庭
                                  審判長法官  張  信  雄
                                        法官  賴  忠  星
                                        法官  張  清  埤
                                        法官  陳  世  雄
                                        法官  林  開  任
      右正本證明與原本無異
                                              書  記  官
中      華      民      國     九十     年      七      月    二十四    日


司法院資訊處製作；財團法人民間司法改革基金會備份。
